【裁判字號】    95,交聲,184
【裁判日期】    950824
【裁判案由】    聲明異議
【裁判全文】
臺灣嘉義地方法院交通事件裁定         95年度交聲字第184號
原處分機關  交通部公路總局嘉義區監理所嘉義市監理站
異  議  人  甲○○
上列異議人因違反道路交通管理處罰條例案件，對於交通部公路
總局嘉義區監理所嘉義市監理站於95年7月19日所為之處分 (原
處分案號：嘉監義裁字第裁76-M00000000號）聲明異議，本院裁
定如下：
    主  文
異議駁回。
    理  由
一、原處分意旨略以：受處分人即異議人駕駛車牌號碼3A-3427
    號自用一般小客車，於民國95年5月2日13時57分在台一線，
    經警以超速告發，嗣經原處分機關以前開違規事實逕行裁決
    等情。
二、聲明異議意旨則以：原處分舉發異議人超速違規，惟並未檢
    附任何相片佐証；又異議人駕駛車輛前方亦有一部車輛違規
    ，員警並未舉發；另異議人自違規事實發生時至95年7月23
    日仍未收到違規單，原處分顯有不當，爰聲請撤銷原處分等
    情。
三、按汽車駕駛人，行車速度，超過規定之最高時速，或低於規
    定之最低時速，除有第43條第1項第2款情形外，處新臺幣
    1200元以上2400元以下罰鍰。道路交通管理處罰條例第40條
    定有明文。經查，本件異議人爭執警方持雷射測速槍測定之
    時速為82公里，該處限速為時速70公里，超速12公里，惟並
    未有任何照片可資佐証等情，惟查：
(一)按道路交通管理之稽查，違規紀錄，由交通勤務警察，或依
    法令執行交通稽查任務人員執行之，道路交通管理處罰條例
    第7條第1項定有明文，故警察人員依法取得對於交通違規事
    件之取締、告發權利，而警察人員於告發取締時，如有足夠
    之裝備及儀器，足以証明違規人之違規行為，則違法事証明
    確，並無爭議，惟當警方人員於告發取締時，遇緊急情況、
    無法蒐証或難以蒐証之情形，如一律須經蒐証，則顯然無法
    達成交通取締之目的，例如駕駛人在道路上蛇行、任意駛出
    邊線等，如未賦予警方人員判斷之空間，則該項違規行為之
    取締，將難以執行。
(二)交通違規處罰之目的，在於達成一定之行政目的，亦即在於
    取締違法交通行為，確保交通秩序，防止交通事故發生，而
    交通違規之取締乃達成前揭行政目的之必要手段，而交通違
    規取締之效果為行政罰，並非如同刑罰般採取剝奪人民生命
    、身體、自由等嚴重影響人民之手段，故其處罰本身較具輕
    微性，相對應之証據法則，亦應較為寬鬆，以符合相當性及
    比例性原則，否則如每件交通違規均須如同刑事案件般採嚴
    格証據法則，則國家須付出極大之社會成本始能將每件交通
    違規行為採証完全，如此顯然不符合比例性原則，故於衡量
    行政罰之輕微性，執行之緊急性，原則上須賦予警方裁量及
    判斷空間，除非其執行程序違反正當法律程序，或執行之行
    為反於真實，否則應尊重執行人員執行之公信力及裁量權。
(三)故警方於取締類似蛇行之違規行為時，雖無其他証據，惟依
    警方之判斷，而當場攔停告發，此時即應尊重執行人員之裁
    量及判斷空間，而加以維持。同理，對於違規超速之行為，
    由於違規行為人極易查覺警方之執行地點，如遇有警方攔檢
    點則減速慢行，過了攔檢點，則肆無忌憚的超速，由於一般
    照相儀器對於遠方之超速車輛根本無法清晰採証，故造成遠
    方車輛違規超速無法取締之情形，故警方乃採用可以於遠處
    即加以鎖定之雷射測速槍以避免違規人之投機，惟由於科技
    之限制，在距離二、三百公尺或更遠處尚無法鎖定照相，而
    須由警方將以儀器鎖定超速之車輛採取攔查之方式告發，如
    謂此種方式因無相片而無法加以裁罰，則對於車輛在攔檢點
    遠處超速之行為，除非於全國各公路架設密集之照相設備，
    否則根本無從取締，對於交通安全難謂無妨礙。故本院認為
    警方執行人員於與異議人尚無認識或仇恨之情形下，單純以
    雷射測速槍取締違規超速行為，其取締行為外觀上並無違反
    正當法律程序，且無証據足以証明執行人將已存在之其他車
    輛超速之資料，用以誣陷異議人，而依雷射測速槍採証之資
    料，異議人既已違規，原處分機關據以裁決，依法自屬有據
    ，應予維持。
四、次按行為人有本條例之情形者，應填製舉發違反道路交通管
    理事件通知單（以下簡稱通知單），並於被通知人欄予以勾
    記，其通知聯依下列規定辦理：一、當場舉發者，應填記駕
    駛人或行為人姓名﹑性別﹑出生年月日﹑地址﹑身分證統一
    號碼及車主姓名、地址、車牌號碼﹑車輛種類。被查獲之駕
    駛人或行為人為受處分人時，應將該通知單填記後交付該行
    為人簽名或蓋章收受之；拒絕簽章者，並記明其事由，視為
    已收受。違反道路交通管理事件統一裁罰基準孩處理細則第
    11 條第1項第1款定有明文。查本件臺南縣警察局員警於舉
    發異議人違規時，於通知單收受通知聯者簽章欄業已記載「
    要求未果、拒簽、紅單已收」等字樣，揆諸前揭規定，通知
    單已視為收受，異議人主張尚未收受通知單云云，尚屬無據
    。至於異議人另主張其駕駛車輛前方有一部車輛亦屬違規云
    云，惟前方車輛是否違規並不影響異議人駕駛車輛違規之事
    實，其異議仍屬無據，爰一併駁回。
五、依道路交通案件處理辦法第19條，裁定如主文。
中  華  民  國    95    年    8    月    24        日
                            臺灣嘉義地方法院交通法庭
                                法  官 黃 義 成
以上正本證明與原本無異。
如不服本裁定，應於送達後5日內，向本院提出抗告狀。
中  華  民  國    95    年    8    月    24        日
    .
                                書記官 侯 麗 茹


司法院資訊處製作；財團法人民間司法改革基金會備份。
